臺灣高等法院民事判決　　　　　　　　100年度建再易字第2號
再 審 原告　台灣電力股份有限公司
法定代理人　陳貴明
訴訟代理人　彭國能律師
再 審 被告　榮電股份有限公司
法定代理人　葉茂益
上列當事人間請求給付工程款等事件，再審原告對於中華民國99
年12月31日本院99年度建上字第55號第二審確定判決，提起再審
之訴，本院判決如下：
    主      文
再審之訴駁回。
再審訴訟費用由再審原告負擔。
    事實及理由
一、本件再審意旨略以：兩造前於民國（下同）96年間就臺北西
    區營業處96年乙工區配電外線工程（下稱系爭工程），簽訂
    帶料（即由伊提供電纜）發包之承攬契約。而系爭工程中「
    樹林市○○路、中華路等巷道」分段配電工程，一度因電纜
    管路不通而暫時停工，迄伊排除問題請再審被告繼續施工後
    ，發現原已安裝之電纜竟遭竊約8026公尺（該路段之工程款
    為552,081元），伊為期工程順利，遂重新備料由再審被告
    繼續施作，計受有新台幣（下同）7,172,355元之損失。此
    項損失依系爭承攬契約應由再審被告負擔，伊乃自其他應付
    之工程款中抵扣此損失金額。又前揭電纜遭竊後，因電纜遭
    竊路段之工程僅復原部分路段（4,212米），另3,814米部分
    因故未能復原，故伊未給付前揭552,081元之工程款。嗣系
    爭工程於99年7月22日完工，伊乃併同其他施作路段驗收給
    付工程款831,427元（含稅），其中施工款部分682,037元，
    已包含已復原4,212米路段之工程款289,729元（下稱系爭工
    程款），此有99年7月22日工程竣工報告表（下稱系爭竣工
    報告表）、工程變更設計原契約項目結算明細表（下稱系爭
    結算明細表）及99年9月10日臺灣中小企業銀行存款憑條（
    下稱系爭存款憑條）可證，原確定判決未經斟酌上開業已給
    付工程款之重要證物，逕為不利伊之判決，如經斟酌，實得
    為有利之認定，原確定判決有民事訴訟法第496條第1項第13
    款、第497條前段規定之再審事由，為此，提起本件再審之
    訴，聲明求為判決：(一)本院99年度建上字第55號確定判決
    應予廢棄。(二)上開廢棄部分，再審被告之上訴駁回。
二、再審之訴，顯無再審理由者，得不經言詞辯論，以判決駁回
    之，民事訴訟法第502條第2項定有明文。經查：
（一）關於再審原告主張發現未經斟酌之證物部分：
  １、按當事人發現未經斟酌之證物或得使用該證物，如經斟酌
      可受較有利之裁判，得以再審之訴對於確定判決聲明不服
      ，民事訴訟法第496條第1項第13款定有明文。所謂「當事
      人發現未經斟酌之證物」，乃指前訴訟程序事實審之言詞
      辯論終結前已存在之證物，因當事人不知其存在而無法提
      出，現始知之者而言。倘當事人早知有此證物得使用而不
      使用，即無所謂發見，自不得以之為再審理由；另所謂「
      得使用該證物」，係指前訴訟程序事實審言詞辯論終結前
      ，雖知有該證物存在，但因故不能使用，其後始得使用者
      而言。若已知之，而按其情形，並非不能當時舉出或命第
      三人提出者，即無本款之適用（最高法院29年上字第
      1005號判例、87年度台上字第1160號、77年度台上字第
      7786號、76年台上字第2812號判決要旨參照）。又當事人
      以發現新證據為聲請再審者，必以其新證據若經法院斟酌
      可受較有利之裁判者為限，如該證物縱加斟酌，仍不能認
      為當事人可受較有利之裁判者，即難認再審之訴為有理由
      （最高法院81年度台上字第2727號、79年度台上字第2068
      號判決要旨參照）。
  ２、本件再審原告就此雖主張本件系爭工程電纜遭竊路段已復
      原之4,212米部分之工程款289,729元，業經伊於99年7月
      間支付予再審被告，原確定判決未經斟酌系爭竣工報告表
      、結算明細表、存款憑條（本院卷16至18頁），如經斟酌
      可受較有利之裁判云云，惟查，再審被告於本件前二審程
      序進行中，就再審原告為加速辦理年度契約竣工，針對系
      爭工程復工且已完成部分先行辦理竣工一事予以陳明，並
      提出再審原告99年6月間之簽辦用箋為憑（本院99年度建
      上字第55號卷〈下稱本院第55號卷〉第135頁），再審原
      告就此未加爭執，而前二審程序於99年6月以降，於99 年
      8月13日、99年9月8日、99年11月10日多次進行準備程序
      ，再審原告並於99年9月8日準備期日自陳系爭工程於99年
      8月已經竣工等語（本院第55號卷第102頁背面），據此可
      知，再審原告於99年7月以降，如有以再審被告向伊提出
      並經其審核之系爭竣工報告表、其內部製作之結算明細表
      就系爭工程電纜遭竊路段已復原之4,212 米部分辦理竣工
      、結算及支付系爭工程款，則其於前訴訟程序事實審言詞
      辯論終結（99年12月21日）前，顯已知有該證物存在，按
      其情形，其並無不能於當時舉出上開證物之情形；又系爭
      存款憑條為再審原告於99年9月8日準備期日後二日（即同
      年月10日）自行匯付工程款予再審被告所取得，自難諉為
      不知，經核亦非不能於當時提出，足認再審原告早知有此
      證物得使用而不使用。此外，再審原告復未舉證證明其有
      何不知上開證物存在，而無法提出，現始知之、或雖知有
      該證物存在，但因故不能使用，其後始得使用等情事，揆
      諸前揭說明，再審原告自不得以之為再審理由，依民事訴
      訟法第496條第1項第13款規定提起再審之訴。
  ３、況再審原告提出之系爭竣工報告表、結算明細表工程名稱
      記載：「中山路、中華路巷道YG27、YG37饋線轉向工程（
      北西擴601 DCIS：0000000 A96B0001A），雖與系爭工程
      名稱相符（甲式配電工程交辦單附本院第55號卷第34 頁
      ），惟查：(1)系爭竣工報告表僅記載契約金額及竣工金額
      ，並請再審原告驗收，至於竣工工程範圍則未加載明，無
      從特定；另系爭存款憑條或可證明兩造間金錢往來之事實
      ，惟尚無從據之推斷該金錢往來所由生之原因事實；(2)另
      系爭結算明細表記載：系爭工程增加之工程款為765,206
      元、減少之工程款則為895,603元，工程款結算結果為
      791,835元，總工程款為831427元等語，惟工程內容僅以
      （A＋B＋C＋D＋E）代表，工作項目為何不明，再審原告
      所稱「其中施工款部分682,037元」究何所指，無從得知
      ，亦無法自該明細表推得該款項確包含系爭工程款289,
      729元之結論，是再審原告所提前揭證物，縱加斟酌，仍
      不能執以為對再審原告有利之裁判，是再審原告稱該等事
      證如經原確定判決斟酌，可受較有利之裁判云云，亦無可
      採。
（二）關於再審原告主張重要證物漏未斟酌部分：
  １、依民事訴訟法第466條不得上訴於第三審法院之事件，除
      同法第496條規定外，其經第二審確定之判決，如就足影
      響於判決之重要證物，漏未斟酌者，亦得提起再審之訴，
      民事訴訟法第497條定有明文。惟所謂「重要證物漏未斟
      酌」，係指當事人在前訴訟程序已經提出，第二審確定判
      決漏未於判決理由中斟酌，且該項證物如經斟酌，原判決
      將不致為如此之論斷者而言。若該項證物未於前訴訟程序
      提出、或雖經提出，惟縱經斟酌亦不足影響原判決之內容
      ，或原判決曾於理由中說明其為不必要之證據者，均與本
      條規定之要件不符。
  ２、本件再審原告主張原確定判決漏未斟酌之證物：工程竣工
      報告表、結算明細表及臺灣中小企業銀行存款憑條（本院
      卷16-18頁）三者，未經其於前訴訟程序中提出一節，業
      據本院調卷查核屬實；而該等證物並不足證明再審原告業
      已給付系爭工程款289,729元，已如前述，上開證物核與
      原確定判決之結果不生影響，尚難認係足影響於判決之重
      要證物，從而，再審原告以原確定判決就上開重要證物漏
      未斟酌為由，依民事訴訟法第497條規定提起本件再審之
      訴，亦無理由。
（三）綜此，本件再審之訴，顯無再審理由，爰依前開規定，不
      經言詞辯論予以判決駁回。
三、據上論結，本件再審之訴為無理由，依民事訴訟法第502條
    第2項、第78條，判決如主文。
中    華    民    國   100    年    4     月    8     日
                    民事第十庭
                        審判長法  官  張宗權
                              法  官  鄭純惠
                              法  官  周玫芳
正本係照原本作成。
不得上訴。
中    華    民    國   100    年    4     月    11    日
                              書記官  陳嘉文